臺灣宜蘭地方法院民事判決　　　　　　　100年度重訴字第5號
原　　　告　　陳聰文
被　　　告　　楊淑清
訴訟代理人　　廖永煌律師
上列當事人間清償借款事件，本院於民國100年3月22日言詞辯論
終結，判決如下：
    主  文
被告應給付原告新台幣壹仟壹佰萬元及自民國九十九年十一月二
十三日起至清償日止，按年息百分之五計算之利息。
訴訟費用新台幣壹拾萬捌仟捌佰元由被告負擔。
    事實及理由
一、按原告於判決確定前，得撤回訴之全部或一部，民事訴訟法
    第262條第1項前段定有明文。原告起訴狀所列之被告朱銘達
    於民國100年2月4日業已死亡，此有被告楊淑清提出之死亡
    證明書、訃文及戶籍謄本之影本在卷可證，原告並撤回對於
    朱銘達之訴，先予敘明。
二、原告起訴主張：朱銘達於85年間曾向原告借款，原告乃以訴
    外人黃紫雲（即原告之配偶）及助理張秀琴二人所有之土地
    及房屋為擔保，設定抵押權向第三人魏英森借得新台幣（下
    同）450萬元，另外再以張秀琴名義向宜蘭市農會借得300萬
    元，及以黃紫雲名義向合作金庫銀行借得350萬元，合計共1
    ,100萬元，由原告將上開金額借貸予朱銘達。嗣原告與朱銘
    達達成和解，並書立和解書，約定由朱銘達代原告清償上開
    債務以作為對原告債務之清償（以下簡稱系爭債務），並由
    其邀集被告楊淑清（即朱銘達之配偶）為連帶保證人，約定
    朱銘達應於90年9月底清償上開債務。惟朱銘達迄今仍未依
    和解書內容為清償，且其已死亡，爰依據連帶保證契約之法
    律關係，請求被告楊淑清應給付原告1,100萬元等語。並聲
    明：被告應給付原告1,100萬元及自支付命令聲請狀繕本送
    達翌日起至清償日止，按年息5%計算之利息。
三、被告則以：伊與朱銘達為配偶關係，朱銘達雖曾於85年間陸
    續向原告借款，兩人並於90年間書立和解書，約定由朱銘達
    清償系爭債務，原告並要求朱銘達代被告簽名於上，朱銘達
    迫於無奈，遂於其上簽立「連帶保證人楊淑清」，並於其後
    書寫「朱銘達代」等字樣，實際上被告從未在該和解書上簽
    下任何署押。嗣後，朱銘達因故未能履行債務，原告遂以上
    開署押為不實，向臺灣宜蘭地方法院檢察署（以下簡稱宜蘭
    地檢署）提起偽造文書之告訴（93年度偵字第685號），逼
    令被告必須承認上開署押經被告之授權，因被告與朱銘達為
    配偶關係，在不得已之情形下，必須為有利於朱銘達之證言
    ，然系爭債務與被告無涉，被告非實際上之債務主體，又被
    告既非自己簽名於和解書為保證行為，是以強令被告負連帶
    保證責任，實屬不公等語，資為抗辯。並聲明：請求駁回原
    告之訴。
四、原告主張朱銘達有向其借款，雙方並於90年間簽立和解書，
    約定由朱銘達清償系爭債務，惟朱銘達至今仍未依和解書內
    容為清償之事實，此有原告提出之和解書影本及坐落宜蘭縣
    宜蘭市○○○段195地號土地之登記謄本各乙份為憑，且為
    被告所不爭執，堪信為真實。
五、得心證之理由：
    原告主張被告為其配偶朱銘達與原告間和解契約之連帶保證
    人，因系爭債務迄今尚未履行，朱銘達亦已死亡，爰依據連
    帶保證契約之法律關係，請求被告負連帶保證責任等語。被
    告則辯稱其非債務主體，且該連帶保證字樣係由朱銘達自行
    書寫，被告並未實際於和解書上為連帶保證行為，自無須負
    連帶保證責任等語。是本件爭點如下：（一）兩造間是否成
    立連帶保證契約？（二）原告依據連帶保證契約之法律關係
    ，請求被告給付1,100萬元，有無理由？茲分別說明如下：
(一)兩造間是否成立連帶保證契約？
    經查：被告曾於宜蘭地檢署93年度偵字第685號偵查程序中
    承認其就和解書之內容，有事先概括授權朱銘達代理為此一
    連帶保證行為等語，此經本院調閱上開偵查卷宗審核屬實，
    被告亦於本院審理時承認和解書中朱銘達為其所為之連帶保
    證行為係經過被告本人之授權之事實，足認被告就和解書之
    內容業已授權朱銘達代為意思表示而為有權代理，朱銘達既
    有權代理被告為連帶保證行為，則依民法第103條第1項規定
    ，該代理行為直接對被告本人發生效力，故原告主張兩造間
    成立連帶保證契約之法律關係，被告就系爭債務之履行應負
    連帶保證責任等語，洵屬有據。被告雖辯稱系爭債務與伊無
    涉云云，然被告既已自認合法授權朱銘達代理之事實，猶執
    前詞抗辯，要無可採。
(二)原告依據連帶保證契約之法律關係，請求被告給付1,100萬
    元，有無理由？
    按當事人對於他造主張之事實，於言詞辯論時不爭執者，視
    同自認，民事訴訟法第280條第1項前段定有明文。經查：兩
    造間連帶保證契約之內容係擔保主債務人朱銘達清償系爭債
    務，原告主張主債務人朱銘達迄今尚未依和解書內容為任何
    給付，此經被告於本院言詞辯論時表示不爭執在案，依照上
    開規定，應視同自認原告主張之事實，則原告依連帶保證契
    約之法律關係向被告請求履行上開債務，自屬有據。
六、從而，本件原告依連帶保證契約之法律關係，請求被告給付
    原告1,100萬元及自支付命令聲請狀繕本送達翌日即99年11
    月23日起至清償日止，按年息5%計算之利息，為有理由，應
    予准許。本件訴訟費用僅有第一審裁判費108,800元，應由
    敗訴之被告負擔。
七、訴訟費用負擔之依據：民事訴訟法第78條。
中    華    民    國  100     年    3     月    29    日
                  臺灣宜蘭地方法院民事庭
                          法  官  林俊廷
正本係照原本作成。
如對本判決上訴，須於判決送達後20日內向本院提出上訴狀(須
附繕本)。
如委任律師提起上訴者，應一併繳納上訴審裁判費。
中    華    民    國   100    年    3     月    29    日
                          書記官  許麗汝